【裁判字號】    99,交聲,845
【裁判日期】    990430
【裁判案由】    交管條例聲異
【裁判全文】
臺灣板橋地方法院刑事裁定             99年度交聲字第845號
原處分機關  交通部公路總局臺北區監理所
異  議  人  甲○○○
上列受處分人因違反道路交通管理處罰條例案件，對於交通部公
路總局臺北區監理所民國99年3 月17日所為之北監自裁字第裁40
-CG0000000號裁決處分（原舉發通知單號碼：臺北縣政府警察局
北縣警交字第CG0000000 號），聲明異議，本院裁定如下：
    主  文
異議駁回。
    理  由
一、原處分意旨略以：異議人即受處分人於民國98年7 月11日13
    時40分，駕駛車號CT-0350 號自用一般小客車，行經臺北縣
    永和市○○路與中興街口（往永和）時，經臺北縣政府警察
    局員警以異議人有「跨越兩條車道行駛（雙白線禁止變換車
    道）」之違規事由逕行舉發，並將臺北縣政府警察局北縣警
    交字第CG0000000 號舉發違反道路交通管理事件通知單（下
    稱舉發違規通知單）送達於異議人住所地之「臺北縣中和市
    ○○路208 巷34-3號」，因未獲會晤本人亦無受領文書之同
    居人、受僱人或應送處所之接收郵件人員，遂於98年8 月5
    日將郵件寄存於「中和大華郵局」，完成送達舉發違規通知
    單之程序，然受處分人因逾應到案日期60日以上未繳納罰緩
    且未申訴，經交通部公路總局臺北區監理所（下稱原處分機
    關）調查結果，認受處分人確有任意跨越兩條車道行駛之違
    規事實，乃依道路交通管理處罰條例第45條第12款、第63條
    第1 項第1 款及違反道路交通管理事件統一裁罰基準表之規
    定，於99年3 月17日以北監自裁字第裁40-CG0000000號處受
    處分人罰鍰新臺幣（下同）1,800 元，並記違規點數1 點。
二、異議理由略以：異議人居住地址與戶籍地址不同，所以沒有
    收到罰單，是於驗車時才發現有違規罰單，但一定要繳清才
    能驗車，所以已經先行繳清，為此聲明異議，請求撤銷原處
    分等語。
三、按汽車在同向二車道以上之道路行駛時，除準備停車或臨時
    停車外，不得駛出路面邊線或跨越兩條車道行駛，道路交通
    安全規則第98條第1 項第5 款定有明文；次按汽車駕駛人，
    爭道行駛有任意跨越兩條車道行駛者，處600 元以上1,800
    元以下罰鍰；又汽車駕駛人有第45條情形者，除依原條款處
    罰緩外，記違規點數1 點，道路交通管理處罰條例第45條第
    12款、第63條第1 項第1 款分別定有明文。
四、經查：
  (一)異議人於98年7 月11日13時40分，駕駛車號CT-0350 號自用
    一般小客車，行經臺北縣永和市○○路與中興街口（往永和
    ）時，為臺北縣政府警察局員警以異議人有「跨越兩條車道
    行駛（雙白線禁止變換車道）」之違規事由逕行舉發等情，
    有臺北縣政府警察局北縣警交字第CG0000000 號舉發違反道
    路交通管理事件通知單、交通部公路總局臺北區監理所所為
    之99年3 月17日北監自裁字第裁40-CG0000000號裁決書、及
    採證相片2 張在卷可稽，並為異議人所不否認，堪以認定。
  (二)又本件舉發通知單係經原舉發單位以掛號郵務送達方式，向
    異議人之戶籍地址即臺北縣中和市○○路208 巷34-3號為送
    達，因未獲會晤本人，亦無受領文書之同居人、受雇人或應
    送達處所之接收郵件人員，乃於98年8 月5 日依規定將該送
    達文書寄存於中和大華郵局，並製作通知書二份，一份黏貼
    於應受送達人應受送達人門首，另一份置於應送達處所信箱
    或適當位置以為送達，應自98年8 月17日起（即98年8 月5
    日寄存日起算經過10日，但因98年8 月15日為星期假日，應
    延至次日上班日），發生合法送達之效力，從而該舉發違規
    通知書業已生合法送達效力等情，業有送達證書影本1 份在
    卷可稽。再者，異議人於98年8 月11日即該寄存送達尚未生
    效之前，即親自前往上揭郵局領取該舉發違規通知單，此亦
    經上開郵局於99年4 月21日檢附已蓋有「趙佩蘭」印章及記
    載其身分證字號以表示業已收件之掛號行政文書影本1 張附
    卷可憑，顯見異議人於98年8 月11日即已收受系爭舉發違規
    通知書無誤，其於異議狀內主張「沒有收到罰單，是於驗車
    時才發現有違規罰單」，顯與事實未合。至異議人雖辯稱其
    並未居住於戶籍地址云云，惟異議人於當時之設址地確為址
    「臺北縣中和市○○路208 巷34-3號」乙節，除有法務部戶
    役政連結作業系統、公路監理資訊系統列印畫面各1 份可佐
    外，其復已親至郵局領取舉發違規通知單，另參其聲請異議
    狀內亦記載此址為其之住所，可認其確有將此處做為其住所
    之意思無誤。又果異議人實際居住地址若與戶籍地址或車籍
    地址不同，其本應向交通監理機關辦理車籍資料（車籍地址
    ）之更正，否則原舉發機關顯無從知悉應受送達人實際居所
    為何，然其未為，要屬異議人之過失所致，自不能以上情為
    由主張送達不合法。
  (三)另按違反道路交通管理事件行為人，未依規定自動繳納罰鍰
    ，或未依規定到案聽候裁決，處罰機關應依基準表於通知單
    送達且逾越應到案期限60日之3 個月內，逕行裁決之，違反
    道路交通管理事件統一裁罰基準及處理細則（下簡稱處理細
    則）第44條第1 項定有明文，是則本件異議人被舉發違規事
    實之時間係98年7 月11日，應到案日期為98年8 月30日，惟
    原處分機關遲至99年3 月7 日始對聲明異議人逕行裁決，固
    有與前開處理細則第44條第1 項之規定未合。惟原處分之系
    爭裁罰因仍在異議人前揭違規行為後之3 年內，核無逾越行
    政罰法第27條第1 項所定：「行政罰之裁處權，因3 年期間
    之經過而消滅」之裁處權時效期間，且上開處理細則係主管
    機關即交通部與內政部為補充道路交通管理處罰條例漏未對
    處罰機關於受理違反道路交通管理事件裁決時效所為之補充
    性質行政命令，該細則第44條第1 項亦未規定處罰機關違反
    「3 個月」期間之規定時有失權之效果，故解釋上該規定屬
    訓示規定，端在促使各處罰機關儘速處理，以免形成積案，
    導致無法達成交通管理之目的，是縱原處分機關未依上開期
    限規定而為裁決，亦與其行政處分之效力無涉。執此，本件
    原處分機關未依上開施行細則規定於通知單送達且逾越應到
    案期限60日之3 個月內，逕行裁罰，固有處分遲延或行政管
    理之缺失，惟該裁決處分尚不因之違法，仍屬合法有效，併
    予敘明。
五、綜上所述，異議人前揭任意跨越兩條車道行駛之違規行為，
    既經認定，復經舉發機關合法送達舉發違反道路交通管理事
    件通知單在案，然異議人並未於應到案日期即98年8 月30日
    之期限內繳納罰緩或到案聽候裁決，且逾越應到案期限60日
    以上即99年2 月3 日始為申訴並繳清罰鍰，從而原處分機關
    依道路交統管理處罰條例第45條第12款、第63條第1 項第1
    款及違反道路交通管理事件統一裁罰基準表之規定，裁處異
    議人最高罰鍰1,800 元及記違規點數1 點，核屬有據。異議
    人異議意旨，為無理由，自應將其異議駁回。
據上論斷，應依道路交通案件處理辦法第19條，裁定如主文。
中    華    民    國    99    年    4     月    30    日
                  交通法庭  法  官  邱景芬
以上正本證明與原本無異
如不服本裁定應於送達後5日內向本院提出抗告狀
                            書記官  周百川
中    華    民    國    99    年    4     月    30    日

司法院資訊處製作；財團法人民間司法改革基金會備份。
